【裁判字號】    98,訴,1925
【裁判日期】    980804
【裁判案由】    妨害自由
【裁判全文】
臺灣臺中地方法院刑事判決             98年度訴字第1925號
公  訴  人  臺灣臺中地方法院檢察署檢察官
被      告  甲○○
                    （另案在臺灣臺中監獄執行中）
            辛○○
                    （另案在臺灣臺中監獄執行中）
            丙○○
            丁○○
            乙○○
上  一  人
選任辯護人  林錦隆律師
上列被告因妨害自由案件，經檢察官提起公訴（98年度偵字第18
91號），本院判決如下：
    主  文
甲○○、辛○○共同犯剝奪他人行動自由罪，均累犯，各處有期
徒刑拾月。扣案本票參紙沒收。
丙○○共同犯剝奪他人行動自由罪，處有期徒刑陸月，如易科罰
金，以新臺幣壹仟元折算壹日。扣案本票參紙沒收。
丁○○、乙○○共同犯剝奪他人行動自由罪，各處有期徒刑伍月
，如易科罰金，均以新臺幣壹仟元折算壹日。扣案本票參紙沒收
。
    犯罪事實
一(一)甲○○前於民國八十九年間因公共危險、過失致死案件，經
    本院判處有期徒刑七月、一年二月，定其應執行之刑為有期
    徒刑一年六月，經駁回上訴後確定，嗣上開公共危險、過失
    致死案件經減刑後定其應執行之刑為有期徒刑九月確定。又
    於九十年間，因偽造文書案件，經本院判處有期徒刑一年十
    月確定；復於九十三年間因肇事逃逸、酒後駕車案件，經臺
    灣南投地方法院各判處有期徒刑六月，應執行有期徒刑十月
    確定；繼於九十四年間因恐嚇案件，經本院於九十五年十月
    十一日判處有期徒刑六月確定，上開偽造文書、肇事逃逸、
    酒後駕車、恐嚇案件經減刑後定其應執行之刑為有期徒刑八
    月確定。再於九十四年間因毒品案件，經臺灣南投地方法院
    判處有期徒刑八月、五月，定其應執行之刑為有期徒刑十一
    月確定，嗣經減刑並定其應執行之刑為有期徒刑五月又十五
    日確定。上開案件接續執行，於九十六年八月十三日易科罰
    金執行完畢。復於九十七年間與辛○○共犯竊盜、強盜等案
    件，經本院判處有期徒刑七月、七月、七年二月，定其應執
    行刑為有期徒刑七年六月確定，現在監執行中。
  (二)辛○○前因違反肅清煙毒條例、麻醉藥品管理條例、槍砲彈
    藥刀械管制條例等案件，經臺灣彰化地方法院判處有期徒刑
    十年、三年四月、六月、四月，定應執行之刑為有期徒刑十
    三年確定，經入監執行，於八十七年九月十日縮短刑期假釋
    出監付保護管束，於九十四年五月二十九日縮刑期滿假釋未
    經撤銷，視為執行完畢。復於九十七年間與甲○○共犯竊盜
    、強盜等案件，經本院判處有期徒刑七月、七月、七年二月
    ，定其應執行刑為有期徒刑七年六月確定，現在監執行中。
二(一)緣甲○○與辛○○為朋友，辛○○與丙○○為夫妻，丁○○
    與乙○○為丙○○經營補習班之學生。辛○○因認其無工作
    ，復有子女扶養，即詢問其妻丙○○有無認識之人欠其款項
    ，經丙○○告以婚前於八十七年間在美國時曾匯款與友人己○○，二人即起意向己○○索款，丙○○於九十七年十一月
    二十三日至二十六日間，以其使用之門號0000000000號行動
    電話與己○○使用之門號0000000000號行動電話多次聯絡，
    然惟恐己○○不欲見面，辛○○遂要求丙○○電話中勿提及
    其業已結婚一事，嗣丙○○、己○○雙方約定於九十七年十
    一月二十六日晚間九時許，在臺中市○區○○○路與明義街
    口之「大都會網咖」見面。迄於九十七年十一月二十六日晚
    間，丙○○自臺中縣豐原市○○○路二二０巷七號住處出發
    前，辛○○得知上開情事後，偕同甲○○、丁○○及乙○○
    前往大都會網咖。丙○○、辛○○、甲○○、丁○○及乙○○，遂共同基於剝奪己○○之行動自由以逼迫己○○償還款
    項之犯意聯絡，先由辛○○先購買空白本票後，丙○○單獨
    駕駛喜美自小客車，甲○○駕駛車牌號碼7539─LP號休旅車
    （按該車為三菱三排座椅之休旅車），載同辛○○、丁○○
    及乙○○，一同前往大都會網咖。到場後，辛○○令丙○○
    換至車牌號碼7539─LP號休旅車駕駛座乘坐，辛○○、甲○○、丁○○及乙○○則在旁等候。待同日晚間九時六分許，
    己○○自大都會網咖二樓下樓，丙○○在上開休旅車駕駛座
    上向己○○招手，示意己○○上車。己○○欲自右前門進入
    車內，丙○○聲稱前門故障，請其自後門（即中排座椅處）
    進入，己○○正打開該部休旅車之後門欲上車時，辛○○持
    手槍一支（未據扣案，不能證明有殺傷力）示意己○○進入
    車內，由乙○○乘坐右前座，辛○○、丁○○各乘坐中排座
    兩側位置，共同強行將己○○推至後座，丙○○隨即下車離
    去，改由甲○○至駕駛座駕車離去，不讓已察覺有異之己○○下車，而剝奪己○○之行動自由。
  (二)甲○○駕駛上開休旅車搭載辛○○、丁○○、乙○○與己○○前往臺中縣之大肚山區途中，由甲○○、辛○○各分持手
    槍之各一支（未據扣案，均不能證明有殺傷力），辛○○並
    於己○○面前作勢裝填子彈（未扣案，不能證明有殺傷力）
    ，而乙○○則揮動手持之電擊棒一支（未據扣案），並承前
    之妨害自由犯意聯絡，多次質問己○○是否欠丙○○錢及脅
    迫己○○不得下車，脅迫若反抗，揚言要將其殺害、電擊等
    語，以此方式剝奪己○○之行動自由。於同日晚間十一時許
    ，到達大肚山之野外某處後，以辛○○先前準備之空白本票
    ，強逼己○○簽發本票三張，票載發票日即到期日為九十七
    年十一月二十七日；票面金額各為新臺幣（下同）七十五萬
    元；票據號碼各為：WG00000000號、WG0000 000號及WG0000
    000號，並要求己○○打電話向家人籌款七十五萬元等情，
    而使其行無義務之事。
  (三)己○○簽發本票後，甲○○駕駛前開休旅車至臺中縣豐原市
    ○○路之大城市KTV向不知情之友人領取另一處所之鑰匙借
    住某空屋，至該空屋前，丁○○及乙○○二人先行下車離去
    ，由甲○○、辛○○將己○○帶至屋內，待翌日帶同己○○
    至高雄市○○區○○街七巷九二號住處向其母庚○○○取款
    。迄九十七年十一月二十七日凌晨甲○○駕車載辛○○帶同
    己○○至上址己○○住處，因庚○○○查覺有異報警前來處
    理，員警到場時辛○○則以己○○簽發之上開三紙本票取信
    員警係財務糾紛，待員警離去後，甲○○、辛○○要求庚○○○付款，惟庚○○○稱需時間籌款，且僅有一萬五千元等
    語，甲○○、辛○○二人遂帶同己○○暫先離去，先要求己○○引路至高雄港碼頭，後至網咖上網，等待庚○○○籌款
    。嗣庚○○○電告己○○已借得款項，遂由辛○○帶同己○○返回上開住處外，庚○○○則將一萬五千元交付與在車上
    之辛○○，辛○○並應庚○○○要求出具收據一紙，並要求
    己○○每月需匯款一萬元至辛○○指定之帳號000000000000
    00000號郵局帳戶，始釋放己○○。待辛○○返家後將取得
    之本票三張交付予丙○○。嗣經己○○報警處理，警方遂查
    悉上情，並扣得由丙○○所有上開本票三張。
三、案經己○○訴由臺中市警察局第一分局報告臺灣臺中地方法
    院檢察署檢察官偵查起訴。
    理  由
一、按被告以外之人於審判外之陳述，雖不符刑事訴訟法第一百
    五十九條之一至第一百五十九條之四之規定，而經當事人於
    審判程序同意作為證據，法院審酌該言詞陳述或書面陳述作
    成時之情況，認為適當者，亦得為證據。當事人、代理人或
    辯護人於法院調查證據時，知有第一百五十九條第一項不得
    為證據之情形，而未於言詞辯論終結前聲明異議者，視為有
    前項之同意。刑事訴訟法第一百五十九條之五定有明文。經
    查檢察官、被告及辯護人於本件言詞辯論終結前均未就被告
    以外之人於審判外之陳述聲明異議，經審酌卷內各該陳述時
    之情狀，均查無被違法取供或非出於自由意志之情形，相關
    書證亦查無違法取證或造假虛捏之情事，以之作為本案之證
    據，皆屬適當，認為適當得為證據，先此敘明。
二、訊據被告辛○○於本院審理中稱承認有妨害自由之犯行；另
    被告甲○○或辯以並無妨害自由犯行，或供承其確有妨害自
    由等情，數易其詞；又被告丙○○、丁○○、乙○○則均否
    認有何妨害自由之犯行：
  (一)被告辛○○另辯以：其騙被告丁○○及乙○○說一起到臺中
    吃飯，其是騙上開二人上車，因為一開始想多一點人比較不
    會心虛，在路上其與被告甲○○說有人欠其錢，到「大都會
    網咖」時其看被告丙○○下車，其有稍微推了證人己○○一
    下要他上車，在車上僅是讓證人己○○怕其，但並未對證人
    己○○有何不好的動作；其在車上時有對證人己○○大聲說
    欠人錢還說不知道，就只是口氣不好，其和證人己○○說道
    理，證人己○○就好像朋友一般跟渠等交談云云。
  (二)被告甲○○則辯以：其是只是開車而已，僅知道被告辛○○
    要處理債務，其是在車上聽被告辛○○提的時候才知道有這
    件債務事情，被告丁○○、乙○○二人只有在車上，二人在
    當天之前其都沒有見過，上車後就開車，將車子開往市區亂
    晃，在車上被告辛○○跟證人己○○講債務事情，其覺得證
    人己○○是自願與渠等走的云云。
  (三)被告丙○○辯稱：沒有犯意聯絡，也沒有共同犯罪，其於八
    十七年間在美國，於網路上與證人己○○認識，證人己○○
    向其借錢做生意，所以陸續有匯錢給證人己○○，後來有連
    絡，被告辛○○都知道這件事情，就叫其先開車過去，其自
    己一人開白色喜美小轎車從家出發到「大都會網咖」旁邊，
    其他人為何過去其也不清楚，其他人如何過去也不知道，但
    到「大都會網咖」有看到是開被告甲○○的休旅車過來，被
    告辛○○等人過來就叫其下車，換到被告甲○○的車上，其
    也不知道為何這樣，其沒有想那麼多就照做，證人己○○下
    來時走向其，說要上車，其告訴證人己○○說這輛車右前座
    車門無法自外面開啟，請從後面的門，證人己○○就自己開
    門，彎身要上車，其就下車，並看到被告甲○○上駕駛座，
    被告辛○○跟在證人己○○後面上車，其他二人其沒有看到
    ，當天見面就是要和證人己○○談欠錢的事情，電話中還有
    提到要向其借五萬元，其問為何還要再借錢云云。
  (四)被告丁○○則辯以：當天其和被告乙○○相約要去找老師即
    被告丙○○，渠等是補習班的學生，師公即被告辛○○就約
    其與被告乙○○到臺中吃飯，在車上才聽到師公跟車上另外
    一個人要去處理債務的事情，但是到網咖時有先下車去抽煙
    ，之後師公就叫其從另外一邊車門上去，其沒有看到人拿槍
    、展示子彈，其都看窗外，後來就到都會公園就下車小便、
    抽煙，有看到師公跟證人己○○簽本票，後來就說要去找地
    方休息，就在一個地方放其與被告乙○○下車，該地點其也
    不知道是哪裡，就叫計程車回家，當時很緊張想可以走就趕
    快走，在車內沒有聽到恐嚇的話，因為講債務都是講道理云
    云。
  (五)被告乙○○辯稱：其與被告丁○○是被告丙○○之學生，當
    天其與被告丁○○去找被告丙○○，當時沒有看到被告丙○○，被告辛○○就表示晚一點要帶渠等去臺中吃飯，其也沒
    有想什麼，這本來就是稀鬆平常的事情，所以就答應，就坐
    一台車子出去，是坐三菱的休旅車，由被告甲○○開車，被
    告辛○○沒有說要去哪裡吃飯，平常說要吃飯都是渠等帶我
    們去，因此不會多問，在車上有聽到有債務糾紛要處理，其
    是聽被告辛○○與被告甲○○討論，只有聽到被告辛○○說
    有人欠他錢，其他就不清楚，這不關其的事，沒有去注意，
    到了網咖以後，渠等就先下車，也不知道為什麼就是被告辛○○叫下車，就看到被告丙○○坐上休旅車，其不知道被告
    丙○○也要去那邊，是到現場才遇到，覺得奇怪，之後有看
    到被告丙○○回來一下就出門，聊天中被告辛○○說要去吃
    飯，有無約被告丙○○不清楚，被告辛○○叫渠等在車子附
    近等，後來我就看到一個不認識的男生（按指證人己○○）
    往休旅車方向走，那時候被告辛○○就叫渠等上車，談話細
    節沒有注意聽，後來就在臺中市晃，印象中有聽到該男子有
    說很有誠意要處理；其根本不知道車上有槍，也不知道有電
    擊棒，沒有看到有人拿子彈出來，車上不會注意談話細節；
    後來有去大肚山，被告辛○○叫其與被告丁○○下車，就在
    旁邊上廁所，被告丁○○抽菸，後來就要回到車上，其沒有
    看到簽本票，之後往豐原路上，被告辛○○說要找地方休息
    ，叫渠等先回去，就吃飯的事情改天再補請，後來在一個不
    知道的地點其與被告丁○○下車，搭乘計程車離開，當時覺
    得不是要吃飯，怎麼變成是講債務的事情，但被告辛○○是
    老師的配偶，都叫其師公，算是長輩不好意思過問；想說最
    後一定會把渠等送回去，所以就沒有過問，其都不知情；其
    沒有作不要栽贓誣賴云云。被告乙○○之辯護人辯護稱：乙○○於九十七年十一月間，正準備大學聯考，並無任何不良
    素行，且係受被告甲○○、辛○○以吃東西名義邀請一同前
    往臺中市區，又不知為何將車開至大都會網咖及證人己○○
    上車原因，雖從證人己○○與被告辛○○、甲○○交談中知
    悉雙方有債務糾紛，但不知如何面對，因而自始未開口說話
    ，未對證人己○○催討債務，亦未曾持電擊棒逼其還債；證
    人己○○對被害過程指訴部分沒有真實陳述且前後矛盾云云
    ，並提出國立卓蘭實驗高級中學畢業證書、亞洲大學九十八
    年度大學甄選入學招生學校推薦甄選總成績單影本為憑。
三、經查：
  (一)被告丙○○多次電話聯絡與證人己○○相約於臺中市○區○○○路與明義街口之「大都會網咖」見面，到場時被告丙○○由其原先駕駛之自用小客車換至休旅車駕駛座上，待證人
    己○○出面後示意自後座上車，待證人己○○上車之際，即
    改由被告甲○○、辛○○、丁○○、乙○○上車，將證人己○○連車一併駛走，並揚言索討債務，其間並出示手槍二支
    、子彈、電擊棒等物，並至大肚山上強簽本票三紙，嗣至臺
    中豐原市某處所，被告丁○○、乙○○先行離去，待凌晨由
    被告甲○○、辛○○帶同證人己○○南下高雄向其母即證人
    庚○○○取款，經證人庚○○○籌款一萬五千元交付後，始
    行離去等情，業據證人己○○於警詢時、偵查中及本院審理
    中證述明確。證人己○○於本院審理中證稱：印象是晚上九
    點接到被告丙○○電話，被告丙○○叫其下去，當時其在「
    大都會網咖」二樓，走到門口時，被告丙○○跟其打招呼，
    她坐在廂型車駕駛座上，是用揮手要其過去，車窗應該是沒
    有關，其就走過去要開副駕駛座的車門，丙○○跟其說前門
    壞掉了，其有去抓，但是沒有開前門，其沒有試前門有無壞
    ，被告丙○○叫其從中門進去，所以就開中門，開中門時對
    面的車門突然打開，有一個人進去，當時其正好要進入車內
    ，該人拿著一把槍對其正對面，該人沒有說話，只是用槍指
    著叫其進去，就是被告辛○○，同時後面有二人推其上車，
    印象中後面是二人，其被強迫上車，上車後坐在第三排；被
    告丙○○立刻下車，駕駛座馬上有另外一位男性坐上即被告
    甲○○，被告辛○○也坐上車，是在第二排右邊的位置，左
    邊有另外一位男性即被告張鈞浩，右前座也進來一位男性即
    被告乙○○，上車之後，就開始恐嚇威脅，說欠他們錢，車
    上四人都有恐嚇，被告辛○○說想要玩玩其，被告乙○○拿
    電擊棒說要電擊其睪丸，被告辛○○說可以一槍把其作掉，
    被告甲○○說他有殺人案件，不缺其這條命，被告丁○○一
    直做勢要扁，一直叫其承認，被告乙○○比較少說話；其聽
    到當然害怕，對方說什麼都同意；被告乙○○拿電擊棒，印
    象中被告甲○○背後有一把槍，有拿出來一次過，有拿起來
    說要碰掉其，被告辛○○在其面前裝子彈，就坐在其前面恐
    嚇，一直說要玩其；車子在臺中市區亂逛，後來停在小吃店
    旁邊，這是在大肚山之前，被告辛○○帶著槍及被告丁○○
    下去，在車上說要處理家裡的事情，下車前被告丁○○才問
    被告辛○○「大仔東西要不要帶下車」，被告辛○○說要所
    以就帶著原本裝子彈的那把槍，下車後，車子停在那邊等，
    被告甲○○、乙○○在車上，車門是反鎖的，其有開車門，
    但車門反鎖不能開，被告甲○○說走沒有關係，走就一槍打
    死你，處理完後被告辛○○、丁○○上車就繼續開，開到大
    肚山，停在山上在車上逼其簽本票，當時沒有人下車，本票
    是被告辛○○拿出來的，要求其承認有欠錢，渠等威脅恐嚇
    其很久，其只能簽，但簽當時沒有拿槍出來，其因為之前在
    車上已經被恐嚇過所以才簽立本票；簽完本票之後叫其打電
    話回家，叫其家人準備錢，這是在山上的事情，當時沒有人
    下車，全部的人都在車上，叫其家人準備錢，當時已經很晚
    了，所以其撥打電話給其兄，請母親準備七十五萬元，電話
    中並沒有跟其兄說被押著，後來渠等就下車上廁所，全部的
    人都有下車，被告甲○○還叫其不要跑；上車後其還是坐在
    最後一排，車子就開走，到隔天早上七點鐘要到其處家拿錢
    ，所以就將車子開到大城市KTV，向一個禿頭男子拿鑰匙，
    開車到一個破舊的空屋，在此之前並沒有人下車，就把其押
    在空屋裡面，等到隔天早上押其從臺中到高雄去拿錢；被告
    乙○○、丁○○和渠等一起到空屋門口後，被告辛○○、甲○○叫被告乙○○、丁○○二人先回去；九十七年十一月二
    十七日應該是凌晨還是同一輛車由被告甲○○開車，其坐在
    第二排，被告辛○○坐在副駕駛座，到高雄其住處後，被告
    甲○○、辛○○都有下車，其知道被告辛○○有帶槍下去，
    所以一直都很配合，叫其母親開門，其表示欠人家錢問有沒
    有，沒多久後警察就過來，其不知道何人報警，是二名員警
    過來，員警進來問什麼事情，有抄下二人身分證，被告辛○○拿出其簽立的三張本票，員警說是財務糾紛就先離開，員
    警一進來辛○○就將槍藏在其住處廚房；員警離開後，其母
    親說只可以先給渠等一萬五千元，還要去向別人借，需要一
    個小時，所以渠等二人就押其離開，說要逛高雄市，渠等二
    人有揹槍，其有帶渠等二人去真愛碼頭，沒有做什麼事情，
    三人都有下車，下車後沒有做什麼事情，是在渡時間，在碼
    頭時間多久沒印象，後來說想要上網，問其哪裡有網咖，所
    以就帶渠等去網路咖啡廳上網；在網咖沒有多久，其母親說
    錢借到了，其告知被告辛○○、甲○○，渠等協議後，就由
    被告辛○○向其回家拿錢，被告甲○○留在網咖；到其住處
    後，被告辛○○沒有下車，其還在車上，其母親出來交付一
    萬五千元給被告辛○○，是從車窗拿進去，其母親有要求被
    告辛○○寫收據，被告辛○○就寫收據，其母親就回到房內
    ，被告辛○○告訴其以後每月至少要匯款一萬元，其說好，
    之後被告辛○○就放其下車回家等語（見本院九十八年七月
    二十一日審判筆錄）。而被告甲○○、辛○○帶同證人己○○南下高雄向其母即證人庚○○○取款，經證人庚○○○籌
    款一萬五千元交付被告辛○○一節，亦經證人黃美麗於本院
    審理中證述甚明。證人庚○○○於本院審理中證稱：證人己○○之兄表示證人己○○說要帶人家來拿錢，問其是否有錢
    ，只說要帶人來向其拿錢，過一會兒有看到二人跟證人己○○一起進來，其子很害怕不敢說話，三人一起進來，就說要
    向其拿錢，說其子欠他七十幾萬元，叫其要先拿二十萬元給
    他，其表示沒有錢，吃飯都有問題，後來就說拿十萬元，其
    說沒有錢，證人己○○站著，渠等拿不到錢都不走，其叫渠
    等先帶走，其先去借借看，渠等三人有先離開，沒有說要去
    哪裡，其四處打電話借錢，只有借到一萬五千元，後來只有
    在車上沒有進來，車上只有證人己○○及被告辛○○，證人
    己○○先下車向其接錢，把錢拿給被告辛○○，其要求被告
    辛○○簽收據等語（見本院九十八年七月二十一日審判筆錄
    ）。就有關證人己○○遭強押索款之過程，均證述甚明。
  (二)被告甲○○、辛○○、丙○○、丁○○、乙○○等五人雖各
    以上開情詞置辯，然以：
  (1)被告甲○○於本院審理中自承：其剛生一個女兒又沒有工作
    ，其有二個小孩，在閒談中其問被告丙○○有沒有人欠渠等
    錢，被告丙○○說在渠等二人認識之前有人欠錢，當時被告
    丙○○在美國匯錢到臺灣，被告丙○○有催討，但對方家中
    都說不在家或沒有這個人，到十一月間其叫被告丙○○再打
    一次電話，對方的母親有留電話，過了一、二天證人己○○
    就打電話給被告丙○○，其剛好在旁邊，就教被告丙○○先
    緩和一下不要直接催討，如果對方問結婚了沒就說沒有，通
    了二、三次電話後，其就叫被告丙○○跟對方提錢的事情，
    電話中對方也說要還，打電話時其都有在旁邊聽，知道電話
    內容，之後其就叫被告丙○○約證人己○○到臺中，對方說
    好等情，另被告丙○○供稱：其於八十七年間在美國，於網
    路上與證人己○○認識，因為其家庭狀況不錯，證人己○○
    也知道其在美國讀書，就請其借錢做生意，所以陸續有匯錢
    給證人己○○，其回到臺灣後有和己○○見過一次面，見面
    時證人己○○也有向其借現金，回臺灣過了一、二週就回美
    國，回到美國之後證人己○○還陸續打電話向其借錢，其用
    匯款方式到己○○臺灣銀行帳戶，九十年回到臺灣到九十七
    年十一月之前陸續都有打電話給證人己○○，但是證人己○○母親都說沒有這個人或是說不在家，證人己○○之母有問
    其係何人，其表示是證人己○○之朋友丙○○，一直到九十
    七年十一月底其夫請其再次打電話給證人己○○，證人己○○之母又再問是何人，其表示是美國的朋友丙○○，證人己○○之母請留下電話並說己○○人在臺北，因為之前證人己○○有傳簡訊及打電話給其，說已經到臺中了，要其撥出一
    天時間給他，並表示在臺中「大都會網咖」請其過去，被告
    辛○○都知道這件事情，就叫其先開車過去，其自己一人開
    白色喜美小轎車從家出發到「大都會網咖」旁邊等語，證人
    己○○於審理中具結證稱：九十七年十一月二十六日約在大
    都會網咖是其決定，並於當天夜間九時接到被告丙○○電話
    等語，並有通聯紀錄一份、簡訊翻拍照片二十幀，及被告丙○○提出之匯款資料影本在卷可稽，足認被告丙○○於上開
    時間確與被害人己○○相約至大都會網咖會面，且欲處理有
    關金錢之事，當無疑義。
  (2)而被告丙○○單獨駕駛喜美自小客車，被告甲○○駕駛車牌
    號碼7539─LP號休旅車，載同被告辛○○、丁○○及乙○○
    ，一同前往大都會網咖，嗣後被告辛○○令被告丙○○換至
    車牌號碼7539─LP號休旅車駕駛座乘坐，證人己○○到達大
    都會網咖，被告丙○○在駕駛座上示意己○○上車，待證人
    己○○上車之際，被告甲○○、辛○○、丁○○、乙○○均
    上車，被告丙○○亦下車離開，改由被告甲○○坐上駕駛座
    ，隨即開車離去之事實，業據被告甲○○、辛○○、丙○○
    供述明確，核與證人己○○證述情節相符。而被告甲○○於
    警詢時供稱：其認識的人有被告辛○○及其妻、還有二名少
    年，但不知姓名；因被告辛○○約其一起去討錢而前往「大
    都會網咖」；其與告辛○○聊天時有說到證人己○○欠錢之
    事，辛○○即要求其一同去討這筆錢，所以才會在九十七年
    十一月二十六日晚間九時許要證人己○○上渠等當時的車上
    ；渠等並無事先商量，是當日證人己○○打電話給被告丙○○，渠等就知道證人己○○人在臺中市○○○路與明義街口
    網咖內，被告辛○○就找其去接另二名少年一起去找證人己○○等語（見警卷第四、五頁），又被告丙○○於警詢時供
    稱：其自己開一部車前往「大都會網咖」，另被告辛○○、
    甲○○、丁○○、乙○○共乘一部車與其一起；被告辛○○
    、甲○○、丁○○、乙○○是怕其有危險以才跟去；其與被
    告辛○○等人二部車在九十七年十一月二十六日晚間八時三
    十分許至大都會網咖門口後，被告辛○○及甲○○就叫其從
    開的自用小客車下車坐到他們開的黑色休旅車上，渠等四人
    下車在一旁守候，到了快晚上九時許，其打電話告知證人己○○其到了，之後看到己○○從大都會網咖下樓走到門口，
    其叫證人己○○名字請請他過來，證人己○○要從右後上車
    時，在正要走進車內時，辛○○、甲○○、丁○○、乙○○
    就走靠近車子，那時被告辛○○就叫其離開云云（見警卷第
    六、七頁），被告丙○○另偵查中供稱：網咖見面地點是證
    人己○○選的，本來約在臺中火車站，後來改地點，因為其
    夫怕有危險，剛好朋友甲○○、乙○○、丁○○也在家裡坐
    ，所以一起過去云云（見偵卷第十三頁），復於本院審理中
    供稱：其自己一人開白色喜美小轎車從家出發到「大都會網
    咖」旁邊；到「大都會網咖」有看到是開被告甲○○的休旅
    車過來，剛到的時候其先打電話給證人己○○說其在樓下，
    被告辛○○等人過來就叫其下車，換到被告甲○○的車上，
    其也不知道為何這樣，其沒有想那麼多就照做，證人己○○
    下來時走向其，說要上車，其告訴證人己○○說這輛車右前
    座車門無法自外面開啟，請從後面的門，證人己○○就自己
    開門，彎身要上車，其就下車，並看到被告甲○○上駕駛座
    ，被告辛○○跟在證人己○○後面上車等語，而被告丁○○
    、乙○○亦均供承渠等有至現場並上車等情，足見被告丙○○駕駛喜美自用小客車前往赴約，而被告辛○○、甲○○、
    張鈞浩、乙○○四人搭乘休旅車前往到場，並由被告丙○○
    改至上開休旅車之駕駛座上等情，應無疑義。
  (3)被告辛○○雖辯以其並未於證人己○○上車時對門持槍，僅
    係推一下證人己○○云云，被告甲○○則辯以其只開車云云
    ，被告丁○○、乙○○辯以渠等僅係上車云云，被告甲○○
    、辛○○、丁○○、乙○○亦均否認當日有持槍枝及電擊棒
    云云，惟證人己○○迭於警詢時、偵查中及本院審理中均指
    證被告辛○○等人確持有二支手槍及一支電擊棒強押其至大
    肚山上之事實，其於偵查中明確指證稱：其打開中門進去到
    一半時，突然有人從對門打開，亮出手槍，叫其坐到後座（
    按即休旅車第三排座位），其要退出來，後面有二人推其進
    去，其被推進去後，被告丙○○馬上下車，換了一個司機上
    去，被告丙○○之後就不在車上；坐在駕駛座上的甲○○和
    中排右邊的被告辛○○都各有一把槍，被告辛○○還裝子彈
    給其看等語（見偵卷第十四頁），繼於本院審理中證稱：被
    告乙○○拿電擊棒，印象中被告甲○○背後有一把槍，有拿
    出來一次過，有拿起來說要碰掉其，被告辛○○在其面前裝
    子彈，就坐在其前面恐嚇，一直說要玩其；裝填之子彈是黃
    銅色，真實子彈，有彈頭、彈殼、底火，不是空氣槍子彈，
    其個人判斷子彈是真的；被告乙○○從上車就拿電擊棒，很
    長，在那邊揮著，基本上沒有說什麼話；被告辛○○有說要
    拿電擊棒要電擊其、玩其，被告辛○○一直述說要拿電擊棒
    電擊其睪丸，持有電擊棒是被告乙○○；其有看到二把槍及
    一支電擊棒，還有一顆子彈；手槍一把是被告甲○○，一把
    是被辛○○，被告辛○○是一上車時看到持槍正對其，被告
    甲○○有要跟辛○○拿槍，還說拿給他來打比較快，被告甲○○坐在駕駛座有拿出來，槍枝的顏色是銀色的，辛○○的
    槍應是黑色的彈夾，子彈是被告辛○○拿在其面前裝進彈匣
    裡；電擊棒一直坐在前座的被告乙○○拿著，有揮動；其服
    過兵役，雖然沒有配過手槍，但基本上瞭解，提示這把槍的
    彈匣（即另案查扣之空氣槍）和其看到的不一樣等語（見本
    院九十八年七月二十一日審判筆錄）。被告甲○○於警詢時
    辯稱：其駕車故不知何人有攜帶槍枝及電擊棒云云（見卷第
    五頁正面）；復於偵查中辯稱：電擊棒是其放在車上，但沒
    有拿出來用，槍是玩具槍，其放在車上沒有拿出來用云云（
    見偵卷第五十頁），其沒有拿子彈給出來玩給證人己○○看
    ，其沒有子彈，也沒有真槍，玩具槍也早被查扣了云云（見
    偵卷第五十一頁）；被告甲○○另於本院審理中以證人身分
    結證稱：其開車時他們找電擊棒找不到，其開車沒有辦法幫
    忙找，到山上時大家下車尿尿、抽菸，就從車下拿出來，是
    何人找到忘記了；電擊棒是由何人拿其不知道，印象中只是
    把它放好；當天因為找不到所以要找出來，為何要找電擊棒
    其不清楚；是要找出來嚇被害人，但找不到；被告辛○○知
    道其車上有電擊棒，就是要嚇被害人；何人找到電擊棒忘記
    了，從車底下找出來，就是副駕駛座椅子下；是被告乙○○
    坐在副駕駛座；找的過程好像是找出來，是其找出來的；找
    出來後放在其平常放的地方；找出來就放著；只是拿出來看
    一下，電擊棒幾乎快要其手臂長度，柄是兩手握起來長度，
    電擊棒是其的云云（見本院九十八年七月二十一日審判筆錄
    ）。被告辛○○於警詢時辯稱：槍枝一支是空氣槍，是十一
    月中旬被告甲○○買來放在車上，其有拿起來把玩，證人己○○看到以為其在恐嚇他，電擊棒是放在被告甲○○駕駛座
    底下云云（見警卷第二頁正面）；又於偵查中辯稱：渠等在
    車上沒有恐嚇，只有問為何欠錢不還，其沒有拿槍，車上只
    有一支以前強盜案留下的玩具槍，電擊棒是甲○○的，也是
    之前強盜案的；渠等並未在車上裝子彈云云（見偵卷第十六
    頁），復辯稱：被告甲○○確實有拿一顆子彈出來把玩云云
    （見偵卷第十七頁），其沒有言語恐嚇、有裝子彈，也沒有
    拿槍云云（見偵卷第十八頁）；被告辛○○並於本院審理中
    以證人身分結證稱：電擊棒就是在車子裡面，長度與其肩膀
    差不多，有一尺長，直徑差不多五公分，車上很暗，證人己○○上車時，要拿來嚇其，一時找不到云云（見本院九十八
    年七月二十一日審判筆錄）。渠等所辯雖否認以槍、彈及電
    擊棒為本件犯案工具，車上僅有玩具槍及電擊棒各一支且未
    取出云云，惟渠等自承欲以電擊棒嚇證人己○○，且證人辛○○亦證稱當場確有一顆子彈之事實。然倘如被告等所稱槍
    彈、電擊棒並未取出，則證人己○○當無無端知悉被告等人
    車上有槍枝、電擊棒之理，足見證人己○○指證被告等人確
    有持槍、彈及電擊棒等情，當非虛妄。而被告丁○○於警詢
    時辯稱：其不知車上有人拿槍、沒有看到電擊棒云云（見警
    卷第九頁反面）；復於偵查中稱其聽到在討論債務，雙方口
    氣漸漸大聲起來，其很害怕，不知是否有拿槍出來云云（見
    偵卷第五十頁）。被告乙○○於警詢時辯稱：其坐右前座，
    都只看窗外，不知是否有人拿槍；並沒有看到有人拿手槍或
    電擊棒云云（見警卷第十二頁正反頁）；復於偵查中辯稱：
    其不知車開到何處，也沒發生什麼事情，他們有說話，但其
    沒有注意聽云云（見偵卷第四九頁）。渠等二人與討債者同
    車，而證人丁○○而亦自承討論債務大聲等情，而證人甲○○、辛○○所述該電擊棒之長度非短，顯見有相當體積，被
    告丁○○、乙○○二人均推稱不知其情，顯與常情有違，不
    足採信。而有關證人己○○自休旅車後門（即證人己○○所
    稱之中門）上車之際，對面車門打開而被告辛○○持槍指向
    示意其上車，且其後方遭推擠上車一節，業據證人己○○證
    述甚明，參以被告丙○○在該休旅車之駕駛座並以右前座門
    鎖故障為由，示意證人己○○自後方上車等情，業據被告丙○○供明，核與證人己○○證述情節相符。再者，證人丙○○原係駕駛自用小客車前往，復改至被告甲○○之休旅車駕
    駛座上，待證人己○○上車時旅即離去，即改由其被告甲○○、辛○○、丁○○、乙○○上車，而上開四名被告原與證
    人己○○均不認識，無端出面以處理債務為由將其帶走，苟
    未施以相當強制手段，證人己○○當無束手就範之理。證人
    己○○指證，當與常情無違，應堪採信。
  (4)又被告丙○○辯以其與其餘被告沒有犯意聯絡，也沒有共同
    犯罪，因為已經有十幾年沒見面要敘舊，一方面要談以前欠
    的債務，另外證人己○○還要向其借五萬元；出發前被告辛○○原本說要陪其去，但是其下課回來沒有說什麼就叫其出
    發，並說等一下就會到，其他三人為何會過去其也不知道云
    云。然被告丙○○自承：其於八十七年間在美國，於網路上
    與證人己○○認識，因為其家庭狀況不錯，證人己○○也知
    道其在美國讀書，就請其借錢做生意，所以陸續有匯錢給證
    人己○○，其回到臺灣後有和己○○見過一次面，見面時證
    人己○○也有向其借現金，回臺灣過了一、二週就回美國，
    回到美國之後證人己○○還陸續打電話向其借錢，其用匯款
    方式到己○○臺灣銀行帳戶，九十年回到臺灣到九十七年十
    一月之前陸續都有打電話給證人己○○，但是證人己○○母
    親都說沒有這個人或是說不在家，證人己○○之母有問其係
    何人，其表示是證人己○○之朋友丙○○，一直到九十七年
    十一月底其夫請其再次打電話給證人己○○，證人己○○之
    母又再問是何人，其表示是美國的朋友丙○○，證人己○○
    之母請留下電話並說己○○人在臺北，因為之前證人己○○
    有傳簡訊及打電話給其，說已經到臺中了，要其撥出一天時
    間給他，並表示在臺中「大都會網咖」請其過去，被告辛○○都知道這件事情，就叫其先開車過去，其自己一人開白色
    喜美小轎車從家出發到「大都會網咖」旁邊，到「大都會網
    咖」有看到是開被告甲○○的休旅車過來，剛到的時候其先
    打電話給證人己○○說其在樓下，被告辛○○等人過來就叫
    其下車，換到被告甲○○的車上，其也不知道為何這樣，其
    沒有想那麼多就照做，證人己○○下來時走向其，說要上車
    ，其告訴證人己○○說這輛車右前座車門無法自外面開啟，
    請從後面的門，證人己○○就自己開門，彎身要上車，其就
    下車等情，參諸證人己○○前開證述，當日確係由被告丙○○與證人己○○二人相約見面，且於證人己○○出現時，招
    呼證人己○○上車，並示意自後方車門上車，待證人己○○
    上車之際立即離去，苟無其出面與證人己○○週旋並招呼其
    上車，被告甲○○、辛○○等人即無從上車遂行押人討債之
    舉。被告丙○○復供承：後來在半夜時被告辛○○打電話給
    其，其問他們在那裡，叫其不要多問，其表示小孩在睡覺不
    方便過去，請叫朋友送過去，但是被告辛○○說找不到朋友
    叫其過去，所以其就去廟東買三份麵、飯及湯送過去等語，
    核與被告辛○○供稱其於豐原過夜時要求被告丙○○送宵夜
    至該處所一節相符。被告丙○○雖另辯以被告辛○○向其表
    示買三份，其詢問到底是什麼事、怎麼樣，被告辛○○很兇
    叫其不要問，並叫其離開云云，然被告丙○○事先再三聯繫
    證人己○○，待相約見面時示意引導證人己○○至該休旅車
    上，即由被告甲○○、辛○○等人帶走證人己○○，其就本
    件犯行顯有行為分擔，至為明確，且證人己○○遭帶走期間
    ，猶於深夜間為渠等提供宵夜，綜觀其情，其辯以不知情云
    云，殊與常情有悖，其與共犯間有犯意聯絡一節，應無疑義
    。
  (5)另被告丁○○、乙○○雖均辯以當日係拜訪被告丙○○，因
    被告辛○○約渠等至臺中市吃飯，遂一同前往，並不知其情
    ，在車上才知討債之事云云，另被告辛○○則稱其係騙被告
    丁○○、乙○○二人說要去臺中吃飯，人比較多可以壯膽云
    云。然被告丁○○、乙○○二人偕同被告辛○○、甲○○同
    車前往大都會網咖，到場後下車在旁等候，並由被告丙○○
    改至該休旅車駕駛座上，待證人己○○上車時即改由渠等四
    人上車，並至大肚山上命證人己○○簽發本票，嗣於深夜始
    於豐原時行離去，就被告丁○○、乙○○在證人己○○上車
    後、大肚山上簽發本票等過程二人即始終在場。且就彼等二
    人參與本件犯行之事實，迭據證人己○○指證甚明。況被告
    丙○○於警詢時供稱：其自己開一部車前往「大都會網咖」
    ，另被告辛○○、甲○○、丁○○、乙○○共乘一部車與其
    一起；被告辛○○、甲○○、丁○○、乙○○是怕其有危險
    以才跟去；其與被告辛○○等人二部車在九十七年十一月二
    十六日晚間八時三十分許至大都會網咖門口後，辛○○及甲○○就叫其從開的自用小客車下車坐到他們開的黑色休旅車
    上，渠等四人下車在一旁守候，到了快晚上九時許，其打電
    話告知證人己○○其到了，之後看到己○○從大都會網咖下
    樓走到門口，其叫證人己○○名字請他過來，證人己○○要
    從右後上車時，在正要走進車內時，辛○○、甲○○、張鈞
    浩、乙○○就走靠近車子，那時辛○○就叫其離開云云（見
    警卷第六、七頁），另於偵查中供稱：網咖見面地點是證人
    己○○選的，本來約在臺中火車站，後來改地點，因為其夫
    怕有危險，剛好朋友甲○○、乙○○、丁○○也在家裡坐，
    所以一起過去云云（見偵卷第十三頁），即以被告丁○○、
    乙○○恐其有危險為由前往，並非所辯係欲前往臺中吃飯等
    情。再者，以意欲遂行押人討債之舉者，參與者彼此間必有
    相當之信賴，否則一但猝然有變，突爾烏合之徒，勢難因應
    。被告甲○○、辛○○、張鈞浩、乙○○即挾人數優勢，應
    對隻身之證人己○○，而被告丁○○、乙○○於著手犯行之
    際，即在場並與同夥上車，迭一行人同車至大肚山上，由證
    人己○○書立本票後至臺中縣豐原市離開時止，被告丁○○
    、乙○○均在場，苟稱二人未知其情，殊屬乖情悖理。是證
    人己○○指訴被告丁○○、乙○○渠等二人參與犯行，即與
    常情無違，應堪採信。而證人即被告辛○○所稱渠等二人並
    未參與云云，無非迴護附和被告丁○○、乙○○二人之詞，
    不足採信。
  (6)再者，被告辛○○於本院審理中供承證人己○○與被告丙○○電話聯絡時，其剛好在旁邊，就教被告丙○○先緩和一下
    不要直接催討，如果對方問結婚了沒就說沒有等語，渠等夫
    妻刻意對證人己○○隱瞞已婚事實；而被告丙○○辯稱當日
    與證人己○○見面係為敘舊、借款五萬元、談還款云云，揆
    諸被告丙○○所辯，則證人己○○猶欲向其借款五萬元，如
    此證人己○○對其尚有所求，何需惟恐證人己○○不出面。
    況在證人己○○與被告丙○○見面後，苟需討論欠款事宜，
    自得由被告丙○○自行處理即可，且當時見面處係在臺中市
    內，市區內可資交談商討之場所諸如餐廳、咖啡廳、速食店
    甚多，然被告丙○○竟立即離去，旋改由被告甲○○、辛○○、丁○○、乙○○等人上車載同證人己○○於夜間驅車共
    赴山區要求簽寫本票，仍猶未已，復帶同證人己○○至臺中
    豐原市某處所，翌日由被告甲○○、辛○○帶同證人己○○
    向其母即證人庚○○○取款，均與一般正常催討債務情形迥
    異。而被告丁○○、乙○○在臺中市臺中市○區○○○路與
    明義街口之「大都會網咖」前上車後迄前往大肚山簽立本票
    ，復至臺中縣豐原市始行離去，期間全程與甲○○、辛○○
    及證人己○○同車，當無渾然未知而共同前往之理。被告等
    人辯以是證人己○○自願前往、渠等並無不當舉措、係對證
    人己○○講道理云云，誠屬無稽，不足採信。此外，並有證
    人己○○簽發本票三張（票載發票日即到期日為九十七年十
    一月二十七日；票面金額各為七十五萬元；票據號碼各為：
    WG00000000號、WG0000000號及WG0000000號）扣案可憑，及
    被告辛○○書立向證人庚○○○收取一萬五千元之收據、書
    立郵局帳號字條影本各一紙在卷可佐。綜上，被告等人所辯
    無非推諉卸責之詞，不足採信。本件事證明確，被告等人犯
    行均堪認定，均應依法論科。
四、核被告五人所為，係犯刑法第三百零二條第一項之剝奪他人
    行動自由罪。被告等於剝奪他人行動自由之犯行接續進行中
    所為之脅迫及強制犯行，均係剝奪他人行動自由犯行之手段
    ，為剝奪他人行動自由罪之一部分，不另論罪。被告甲○○
    、辛○○、丙○○、丁○○、乙○○等人有犯意聯絡與行為
    分擔，俱應論以共同正犯。復查被告甲○○前於八十九年間
    因公共危險、過失致死案件，經本院判處有期徒刑七月、一
    年二月，定其應執行之刑為有期徒刑一年六月，經駁回上訴
    後確定，嗣上開公共危險、過失致死案件經減刑後定其應執
    行之刑為有期徒刑九月確定。又於九十年間，因偽造文書案
    件，經本院判處有期徒刑一年十月確定；復於九十三年間因
    肇事逃逸、酒後駕車案件，經臺灣南投地方法院各判處有期
    徒刑六月，應執行有期徒刑十月確定；繼於九十四年間因恐
    嚇案件，經本院於九十五年十月十一日判處有期徒刑六月確
    定，上開偽造文書、肇事逃逸、酒後駕車、恐嚇案件經減刑
    後定其應執行之刑為有期徒刑八月確定。再於九十四年間因
    毒品案件，經臺灣南投地方法院判處有期徒刑八月、五月，
    定其應執行之刑為有期徒刑十一月確定，嗣經減刑並定其應
    執行之刑為有期徒刑五月又十五日確定，上開案件接續執行
    ，於九十六年八月十三日易科罰金執行完畢等情，又被告辛○○前因違反肅清煙毒條例、麻醉藥品管理條例、槍砲彈藥
    刀械管制條例等案件，經臺灣彰化地方法院判處有期徒刑十
    年、三年四月、六月、四月，定應執行之刑為有期徒刑十三
    年確定，經入監執行，於八十七年九月十日縮短刑期假釋出
    監付保護管束，於九十四年五月二十九日縮刑期滿假釋未經
    撤銷，視為執行完畢等情，有臺灣高等法院被告前案紀錄表
    二份在卷可憑，渠等二人於有期徒刑執行完畢後之五年之內
    ，再故意犯本件有期徒刑以上之罪，均為累犯，各依法加重
    其本刑。爰審酌被告甲○○、辛○○二人前科非少，素行不
    佳，且就本件犯行全程參與甚深，居主導地位，犯後或稱承
    認妨害自由云云，惟就起訴事實則予以否認，未見有何悔罪
    之情，而本件犯行起因於被告丙○○、辛○○二人起意索債
    ，另被告丙○○、丁○○、乙○○三人並無前科，三人參與
    部分較少，及渠等三人參與分工情形，且被告丁○○、乙○○年甫十八歲，年紀甚輕，一時未能慎思而參與本件犯行，
    然被告丁○○、乙○○二人犯後砌詞卸責，全無悔意，犯後
    態度不佳，及被害人受剝奪自由之時間非短，另遭迫簽立之
    本票已經扣押，而未能行使等一切情狀，各量處如主文所示
    之刑，並被告丙○○、丁○○、乙○○部分均諭知易科罰金
    之折算標準。扣案之本票三張為被告丙○○所有犯罪所得之
    物，依法併予宣告沒收。又被告等人用以犯罪之手槍二支、
    子彈一顆，均未扣案，上開手槍、子彈無從鑑驗有無殺傷力
    以認定是否為槍砲彈藥刀械管制條例所規範之槍枝、子彈，
    無從認定係違禁物；上開槍、彈、電擊棒亦未扣案，縱認係
    被告及共犯所有，為免執行困難，爰不為沒收之諭知，併此
    敘明。
據上論斷，應依刑事訴訟法第二百九十九條第一項前段，刑法第
二十八條、第三百零二條第一項、第四十七條第一項、第四十一
條第一項前段、第三十八條第一項第三款，刑法施行法第一條之
一，判決如主文。
本案經檢察官戊○○到庭執行職務。
中    華    民    國    98    年    8    月      4    日
                  刑事第八庭審判長法   官  黃家慧
                                  法   官  黃賢婷
                                  法   官  陳  葳
以上正本證明與原本無異。
如不服本判決應於收受判決後10日內向本院提出上訴書狀，並應
敘述具體理由；其未敘述上訴理由者，應於上訴期間屆滿後20日
內向本院補提理由書（均須按他造當事人之人數附繕本）「切勿
逕送上級法院」。
                                  書記官   張雅如
中    華    民    國    98    年    8    月      4    日
附錄法條：
刑法第三百零二條第一項：
私行拘禁或以其他非法方法，剝奪人之行動自由者，處五年以下
有期徒刑、拘役或三百元以下罰金。


司法院資訊處製作；財團法人民間司法改革基金會備份。
